臺灣基隆地方法院基隆簡易庭民事判決
原　　　告　甲○○
被　　　告　乙○○
上列當事人間請求拆屋還地事件，本院於中華民國96年4月9日言
詞辯論終結，判決如下：
    主  文
被告應將坐落臺北縣萬里鄉○○段一二六○地號土地上如附圖甲
部分所示，面積二○點二一平方公尺之建物即門牌號碼臺北縣萬
里鄉○○村○○路48號房屋拆除後，將上開土地返還原告。
訴訟費用由被告負擔。
本判決得假執行。
    事實及理由
壹、程序方面按訴狀送達後，原告不得將原訴變更或追加他訴，
    但擴張或減縮應受判決事項之聲明者，不在此限，民事訴訟
    法第255條第1項第3款定有明文。原告原起訴請求被告應將
    坐落於萬里鄉○○段1260地號之土地上建物拆除並返還該土
    地與原告及共有人張陳葉、謝素。嗣於96年4月9日言詞辯論
    期日變更訴之聲明為：被告應將如複丈成果圖1260甲部分所
    示面積20.21平方公尺上之建物拆除後，將佔用土地返還原
    告，核與前揭規定相符，自應准許。
貳、實體方面
一、原告起訴主張：被告於民國87年8月間擅自於原告所有臺北
    縣萬里鄉○○段複丈成果圖1260地號土地  (下稱系爭土地)
    上如附圖甲部分興建門牌號碼台北縣萬里中福路48號房屋 (
    下稱系爭房屋) ，經原告以存證信函催告其返還，仍置之不
    理，原告為系爭土地所有權人，自得依據民法第767條之規
    定，提起本件訴訟等語，並聲明：(一)被告應將如複丈成果圖
    1260甲部分所示面積20. 21平方公尺上之建物拆除後，將占
    用土地返還原告(二)原告願供擔保，請准宣告假執行。
二、被告則請求駁回原告之訴，並辯稱：被告占用系爭土地已久
    ，且被告興建系爭房屋時，原告並非系爭土地之所有權人云
    云，資為抗辯。
三、經查，坐落臺北縣萬里鄉○○段1260地號土地為原告所有，
    被告占用該土地如附圖甲部分建築門牌號碼臺北縣萬里鄉○
    ○村○○路48號房屋之事實，為兩造所不爭執，並有萬里鄉
    ○○段1260地號土地登記第二類謄本、臺北縣汐止地政事務
    所96年3月9日北縣汐地測字第0960002890號函覆臺北縣汐止
    地政事務所土地複丈成果圖及相片10紙附卷可稽，並經本院
    於96年2月9日勘驗現場屬實，自堪信為真實。
四、按所有人對於無權占有或侵奪其所有物者，得請求返還之。
    對於妨害其所有權者，得請求除去之。有妨害其所有權之虞
    者，得請求防止之，民法第767條定有明文。被告雖辯稱其
    於原告取得系爭土地所有權前即已興建系爭房屋並長期占有
    系爭土地云云，惟被告縱因時效而取得占有系爭土地之正當
    權源之請求權，然在未依法向地政機關聲請登記為土地權利
    人且經受理以前，仍不得據以對抗土地所有權人，被告就系
    爭土地仍屬無權占有，而不動所有權人前揭排除侵害權利之
    行使，並不因無權占有人占有不動產係於所有權人取得所有
    權之前或後而有所差別，是被告前揭抗辯，並非可採，被告
    占用系爭土地無正當權源，即堪認定。
五、從而，原告本於所有權人之地位，依民法第767條所有物返
    還請求權之規定，請求被告拆除系爭房屋占用系爭土地部分
    ，並將占用土地返還予原告，於法即屬有據。
六、又本件係就民事訴訟法第427條第1項規定之適用簡易程式訴
    訟所為被告敗訴之判決，爰依民事訴訟法第436條第2項、第
    389條第1項第3款，依職權宣告假執行。
中　　華　　民　　國　　96　　年　　4　　月　　23　　日
                  基隆簡易庭法  官  姚貴美
以上正本係照原本作成。
對於本件判決如有不服，應於收受送達後20日內向本院提出上訴
書狀，上訴於本院合議庭，並按他造當事人之人數附具繕本。
中　　華　　民　　國　　96　　年　　4　　月　　23　　日
                            書記官  江美琪
